臺灣彰化地方法院刑事判決
111年度訴字第173號
公  訴  人  臺灣彰化地方檢察署檢察官   
被      告  黃煒凱



指定辯護人  簡敬軒律師
被      告  林炘漢



上列被告因違反毒品危害防制條例等案件，經檢察官提起公訴（
110年度偵字第10303、11516、12016號），本院判決如下：
    主  文
黃煒凱犯如附表編號1、3所示之罪，各處如附表編號1、3主文欄
所示之刑（含主刑及沒收）。
林炘漢犯如附表編號2所示之罪，處如附表編號2主文欄所示之刑
。
    事  實
一、甲基安非他命係毒品危害防制條例列管之第二級毒品，並經
    主管機關行政院衛生署（現改制為衛生福利部）公告為禁止
    使用之毒害藥物，屬藥事法規定之禁藥，依法不得持有、轉
    讓、販賣。黃煒凱、林炘漢均知悉甲基安非他命不得持有、
    轉讓、販賣，竟分別為附表所示犯行（黃煒凱部分詳如附表
    編號1、3所示；林炘漢部分如附表編號2所示）。
二、案經彰化縣警察局員林分局報告臺灣彰化地方檢察署檢察官
    偵查起訴。 
    理  由
一、以下引用之供述證據及非供述證據，檢察官、被告黃煒凱、
    林炘漢及被告黃煒凱之辯護人於本院審理時，均未爭執證據
    能力，且本院審酌各該證據均非屬違法取得之證據，復經本
    院於審理期日就該等證據進行調查、辯論，是以依法均得作
    為證據使用。
二、上揭犯罪事實，業據被告黃煒凱於警詢、偵查及本院準備程
    序與審理中均坦承不諱；被告林炘漢於警詢及偵查中為部分
    事實之供述及於本院審理時坦承不諱，核與證人黃子倫、吳
    瑞軒、黃煒凱（就被告林炘漢如附表編號2所示犯行部分）
    於警詢、偵訊中證述情節大致相符，並有監視錄影畫面翻拍
    照片、車行軌跡圖、指認犯罪嫌疑人紀錄表、本院110年聲
    監續字第000493號通訊監察書、電話附表及0000000000號通
    訊監察譯文、彰化縣警察局員林分局搜索與扣押筆錄、扣押
    物品目錄表在卷可參【各該證據及附卷處均詳如附表所載】
    ，且有三星牌行動電話1支（含0000000000號SIM卡1張）扣
    案可佐，足認被告2人之自白與事實相符。
三、被告2人及證人黃子倫、吳瑞軒雖於警詢、偵查中均陳述被
    告所轉讓之物為安非他命等語。然國內緝獲之白色結晶或粉
    末狀安非他命類毒品，其成分多為甲基安非他命（行政院衛
    生署管制藥品管理局93年11月2日管檢字第093000010499號
    函參照），核與本院審理施用第二級毒品案件中，各該案件
    之犯罪人如係施用安非他命類毒品，其等所實際施用之毒品
    絕大多數是甲基安非他命之情況相符，可認被告2人本案販
    賣之第二級毒品或轉讓之禁藥應均為甲基安非他命。
四、又安非他命類藥品（包括甲基安非他命）業經行政院衛生署
    （現改制為衛生福利部）於75年7月11日以衛署藥字第59762
    7號重申公告列為不准登記藥品及禁止使用在案，並以79年1
    0月9日衛署藥字第904142號公告禁止安非他命類於醫療上使
    用，迄未變更，是甲基安非他命屬藥事法第22條第1項所稱
    之禁藥。而甲基安非他命既為經中央衛生主管機關明令公告
    禁止使用、販賣之毒害藥品，自已因公告而當然補充成為藥
    事法第83條所定禁藥之實質內涵，倘行為人認知所轉讓者為
    甲基安非他命，仍加以轉讓，即已該當於明知禁藥而轉讓之
    構成要件。查被告2人均明確供稱本案轉讓之毒品為安非他
    命等語，是其等明知係甲基安非他命仍轉讓他人施用，已該
    當於明知禁藥而轉讓之構成要件，亦堪認定。
五、證人黃煒凱供稱被告林炘漢無償轉讓給他的甲基安非他命大
    概0.3公克，約新臺幣（下同）500元的量，之後就跟吳瑞軒
    一起施用完畢等語；被告林炘漢則供稱其轉讓給黃煒凱的甲
    基安非他命很少，差不多0.1公克等語（分別見本院卷第139
    、148頁），顯見被告2人轉讓之毒品數量確實甚微，且無證
    據證明被告2人轉讓甲基安非他命數量已達淨重10公克以上
    。是應認被告2人轉讓甲基安非他命數量未達淨重10公克。
六、綜上所述，足認被告2人前揭不利於己之自白均與事實相符
    ，應堪採信。本案事證明確，被告2人之犯行均可認定，皆
    應予論罪科刑。
七、論罪科刑：
  ㈠按甲基安非他命為毒品危害防制條例所列管之第二級毒品，
    不得非法持有、轉讓。次按行為人轉讓甲基安非他命（未達
    法定應加重其刑之一定數量）予成年男子，同時該當藥事法
    第83條第1項轉讓禁藥罪及毒品條例第8條第2項轉讓第二級
    毒品罪之構成要件。因轉讓禁藥罪之法定刑為7年以下有期
    徒刑，得併科5,000萬元以下罰金，較轉讓第二級毒品罪之
    法定刑6月以上5年以下有期徒刑，得併科70萬元以下罰金為
    重，故應依重法優於輕法之原則，擇較重之轉讓禁藥罪論處
    （最高法院109年度台上大1089號裁定意旨參照）。查本案
    被告林炘漢無償轉讓甲基安非他命給黃煒凱、及被告黃煒凱
    轉讓無償轉讓甲基安非他命給吳瑞軒之行為，數量均甚微而
    未達淨重10公克，已如上述，且其2人無償轉讓之對象均為
    成年人，亦非孕婦，而無毒品危害防制條例第8條第6項、第
    9條之加重事由，故被告2人轉讓甲基安非他命之行為，均應
    適用較重的藥事法第83條第1 項之規定處斷。
  ㈡是核被告黃煒凱所為如附表編號1所示，係犯毒品危害防制條
    例第4條第2項之販賣第二級毒品罪、所為如附表編號3所示
    ，係犯藥事法第83條第1項之轉讓禁藥罪。被告林炘漢所為
    如附表編號2所示，係犯藥事法第83條第1項之轉讓禁藥罪。
    被告2人持有第二級毒品、禁藥甲基安非他命之低度行為，
    各為其販賣或轉讓之高度行為所吸收，均不另論罪【於轉讓
    禁藥罪部分，雖因藥事法並無「持有禁藥罪」之處罰規定，
    而無所謂「持有禁藥之低度行為，應為轉讓禁藥之高度行為
    所吸收」之情形（最高法院98年度台上字第5326號判決參照
    ），然由於禁藥甲基安非他命仍屬第二級毒品，不得非法持
    有、轉讓，僅係於持有甲基安非他命之行為提高為轉讓甲基
    安非他命之行為時，基於法規競合而就轉讓甲基安非他命犯
    行依藥事法論處，就該轉讓犯行所為之論罪，並不影響被告
    於轉讓前持有甲基安非他命行為，本即構成違反毒品危害防
    制條例第11條第2項規定「持有第二級毒品罪」之本質，只
    是該持有第二級毒品甲基安非他命之犯行，已因被告犯意與
    犯行提升至轉讓之程度，而為高度之轉讓行為所吸收，不另
    論罪，是於轉讓禁藥罪之情形，被告於轉讓禁藥前持有第二
    級毒品甲基安非他命之低度行為，自仍應為轉讓禁藥之高度
    行為所吸收，不另論罪（臺灣高等法院臺中分院102年度上
    訴字第1123、1128號判決亦採同一見解。另最高法院101年
    度台上字第3272號、102年度台上字第1428號、103年度台上
    字第1082號判決，均明確指出二審判決就被告犯轉讓禁藥罪
    之犯行，所為「被告持有甲基安非他命之低度行為，應為轉
    讓之高度行為所吸收」之論罪說明，核無違法之處的認定）
    】。
  ㈢被告黃煒凱所犯上開販賣第二級毒品罪、轉讓禁藥罪共2罪，
    犯意各別，行為互殊，應予分論併罰。
  ㈣被告黃煒凱之減輕事由：
  ⒈就附表編號1所示販賣第二級毒品罪部分：
  ⑴按刑法第62條所謂自首，係以犯人在其犯罪未發覺前，向該
    管公務員自承犯罪，而受裁判為要件。所謂「發覺」，固非
    以有偵查犯罪權之機關或人員確知其人犯罪無誤為必要，而
    於對其發生嫌疑時，即得謂為已發覺；但此項對犯人之嫌疑
    ，仍須有確切之客觀事實根據得為合理之可疑者，始足當之
    ，若單純主觀上之懷疑，尚不得謂已發生嫌疑（最高法院10
    8 年度台上字第1058號判決意旨參照）。查被告黃煒凱雖因
    檢警依所掌握證據，以其涉犯毒品危害防制條例第4條第2項
    之販賣第二級毒品罪嫌，向本院聲請通訊監察，經本院於11
    0年5月4日、31日及同年6月29日核發通訊監察書進行通訊監
    察，但並未獲得任何與附表編號1所示販賣第二級毒品犯行
    有關之通訊監察資料；又依被告黃煒凱、證人黃子倫之警詢
    筆錄製作時間及內容可知，係被告黃煒凱先於110年8月23日
    10時20分至12時6分許之警詢時，主動供述其有如附表編號1
    所示販賣第二級毒品甲基安非他命給黃子倫之犯行後，員警
    才於同日13時25分至40分許對證人黃子倫進行詢問時，以被
    告黃煒凱稱有如附表編號1所示販賣甲基安非他命之交易，
    是否屬實？詢問證人黃子倫，並經證人黃子倫證稱確實有該
    次交易等語（見偵11516號卷第27、28、40頁）。可知警方
    在被告黃煒凱坦承附表編號1所示犯行前，應尚無任何證據
    可合理懷疑被告黃煒凱有該次犯行，足認被告黃煒凱係於有
    偵查職權之機關或公務員發覺前，主動供出附表編號1所示
    販賣第二級毒品罪之犯行，對於未發覺之犯罪自首而接受裁
    判。是爰依刑法第62條前段規定，就該販賣第二級毒品罪減
    輕其刑。
  ⑵又被告黃煒凱於警詢、偵查及本院審理中，就該販賣第二級
    毒品罪犯行均始終自白犯罪，已如上述，應依毒品危害防制
    條例第17條第2 項之規定，減輕其刑並遞減之。
  ⒉就附表編號3所示轉讓禁藥罪部分：
    按行為人轉讓同屬禁藥之第二級毒品甲基安非他命（未達法
    定應加重其刑之一定數量）予成年人（非孕婦），依重法優
    於輕法之原則，擇較重之藥事法第83條第1 項轉讓禁藥罪論
    處，如行為人於偵查及歷次審判中均自白，仍應適用毒品危
    害防制條例第17條第2項規定減輕其刑（最高法院109年度台
    上大字第4243號刑事裁定參照）。又本於同一法理，行為人
    轉讓同屬禁藥之第二級毒品甲基安非他命（未達法定應加重
    其刑之一定數量）予成年人（非孕婦），依重法優於輕法之
    原則，擇較重之藥事法第83條第1 項轉讓禁藥罪論處，如行
    為人符合毒品條例第17條第1項規定之要件，亦應適用該條
    項規定減輕或免除其刑，始符平等原則（最高法院110年度
    台上字第552號刑事判決參照）。查：
  ⑴被告黃煒凱於警詢、偵查及本院審理中，就附表編號3所示轉
    讓禁藥甲基安非他命之犯行均始終自白犯罪，已如上述，應
    依毒品危害防制條例第17條第2 項之規定，減輕其刑。
  ⑵又被告黃煒凱雖因涉犯毒品危害防制條例第4條第2項之販賣
    第二級毒品罪嫌，經本院於110年5月4日、31日及同年6月29
    日核發通訊監察書進行通訊監察，且警方已從通訊監察中獲
    知被告黃煒凱於進行如附表編號3所示轉讓禁藥甲基安非他
    命犯行時與證人吳瑞軒聯絡之通話內容，可合理懷疑被告黃
    煒凱此部分之犯罪嫌疑，但細核被告黃煒凱與證人吳瑞軒之
    通話內容，被告黃煒凱雖向吳瑞軒提及其要拿錢去還朋友，
    以及嗣其已經向該朋友取得毒品而約同吳瑞軒見面等內容，
    但並無提及該朋友姓名之言語（見偵11516號卷第194、195
    頁所附通訊監察譯文），是檢警尚無法從該等通話中獲悉被
    告黃煒凱係自何人處取得其如附表編號3轉讓給吳瑞軒之甲
    基安非他命來源；又被告黃煒凱於110年8月23日10時20分至
    12時6分許之警詢時，就員警提出上揭通訊監察譯文詢問對
    話內容是代表何意時，便直接主動供稱其係向被告林炘漢無
    償取得甲基安非他命後【按：即附表編號2所示被告林炘漢
    轉讓禁藥給黃煒凱之犯行】，聯絡吳瑞軒見面一起施用等語
    （見偵11516號卷第22至24頁）；另就被告林炘漢如附表編
    號2所示之轉讓禁藥犯行，員警係於110年9月13日第一次詢
    問被告林炘漢，該次員警係以「據黃煒凱供稱，於110年7月
    28日22時許，騎乘..機車前往你住處歸還積欠你之債務500
    元，當時你轉讓少量的二級毒品安非他命給黃煒凱，是否屬
    實」之問題詢問被告林炘漢，而未見員警有提出其他任何與
    該次轉讓禁藥犯行有關之證據（見偵11516號卷第53至52頁
    ）；此外，依檢察官提出之本案卷證資料，亦無任何證據資
    料顯示檢警於被告黃煒凱為上揭供述前，已獲悉被告林炘漢
    有如附表編號2所示轉讓禁藥之犯行。從而，可認被告林炘
    漢如附表編號2所示轉讓禁藥犯行，係因被告黃煒凱於遭查
    獲如附表編號3所示轉讓禁藥犯行時，供出其該次轉讓之甲
    基安非他命來源而查獲。依首揭說明，被告黃煒凱就附表編
    號3所示轉讓禁藥罪，應依毒品危害防制條例第17條第1項之
    規定，減輕其刑並遞減之。
  ㈤爰以行為人之責任為基礎，審酌被告黃煒凱販賣第二級毒品
    與轉讓禁藥之行為、被告林炘漢轉讓禁藥之行為，均助長禁
    藥、毒品流通，致生危害於他人身體健康，實屬不該；並考
    量被告黃煒凱販賣毒品之對象僅1人，金額僅2,000元，被告
    2人轉讓禁藥數量均尚微；復衡酌被告黃煒凱犯罪後始終坦
    承犯行，態度良好；被告林炘漢則於警詢、偵查及本院準備
    程序時均否認犯行，迄本院審理中已傳喚證人到庭後始承認
    犯行，態度難認良好；暨兼衡被告黃煒凱自陳高職畢業之智
    識程度、入監前擔任大貨車隨車司機、離婚、有2個分別為8
    歲、4歲之孩子，由其與母親、前妻共同扶養之經濟與日常
    生活狀況等一切情狀（見本院卷第140頁）、被告林炘漢自
    陳高中肄業、擔任冷氣安裝助手、已婚、有2個分別為12歲
    、7歲之孩子，需扶養孩子之經濟與日常生活狀況等一切情
    狀（見本院卷第149頁），分別量處如附表主文欄所示之刑
    。
  ㈥沒收：
  ⒈被告黃煒凱所犯如附表編號1所示販賣第二級毒品罪，實際所
    得現金2,000元，未扣案，應依刑法第38條之1第1項前段、
    第3項規定，於該罪項下宣告沒收之，並於全部或一部不能
    沒收或不宜執行沒收時，追徵其價額。
  ⒉扣案三星廠牌行動電話1支（含0000000000號SIM卡1張），係
    被告黃煒凱所有，且為其供本案轉讓禁藥犯罪所用之物（見
    本院卷第135頁），爰依刑法第38條第2項前段規定，於該罪
    項下併予宣告沒收。
  ⒊至扣案之玻璃球吸食器2支，雖係被告黃煒凱所有，但係其施
    用甲基安非他命所用之工具，與本案犯行無關乙節，業經被
    告黃煒凱供述明確（見本院卷第135頁），既與本案無關，
    自不得於本案併予沒收。
據上論斷，應依刑事訴訟法第299條第1項前段，藥事法第83條第
1項，毒品危害防制條例第4條第2項、第17條第1項、第2項，刑
法第11條、第62條、第38條第2項前段、第38條之1第1項前段、
第3項，判決如主文。
本案經檢察官黃智炫提起公訴，檢察官陳靚蓉到庭執行職務。 
中　　華　　民　　國　　111 　年　　7 　　月　　14　　日
                  刑事第六庭    審判長法  官  吳永梁 
                                      法  官  張琇涵
                                      法  官  范馨元
以上正本證明與原本無異。
如不服本判決應於收受判決後20日內向本院提出上訴書狀，並應
敘述具體理由。其未敘述上訴理由者，應於上訴期間屆滿後20日
內向本院補提理由書( 均須按他造當事人之人數附繕本) 「切勿
逕送上級法院」。
中　　華　　民　　國　　111 　年　　7 　　月　　14　　日
                                      書記官  黃碧珊
                                
附表：(民國/新臺幣)
編號         犯罪事實              證據        主文  1 黃煒凱意圖營利，基於販賣第二級毒品甲基安非他命之犯意，於110年3月初，在彰化縣○○市○○路000號荷蘭村汽車旅館，以2,000元之價格販賣第二級毒品甲基安非他命1包予黃子倫，並當場收取2,000元。  ①被告黃煒凱於警詢、偵查及本院審理時之自白（見110偵11516卷第27至28、34頁、110偵10303卷第138頁、本院卷第68、136至139頁） ②證人黃子倫於警詢、偵查之證述（見110偵11516卷第40頁、110偵10303卷第123至124頁） ③指認犯罪嫌疑人紀錄表（見110偵10303卷第99至103頁）   黃煒凱犯販賣第二級毒品罪，處有期徒刑貳年陸月。未扣案之犯罪所得新臺幣貳仟元沒收，於全部或一部不能沒收或不宜執行沒收時，追徵其價額。  2 林炘漢基於轉讓禁藥甲基安非他命之犯意，於110年7月28日22時36分許，在其位於彰化縣○○鄉○○街000巷00號住處外巷子內，無償轉讓甲基安非他命1包（無證據證明數量達淨重10公克以上）給黃煒凱。 ①被告林炘漢於警詢、偵查之供述及於本院之自白（見110偵11516卷第46至47頁、110他747卷第107頁、本院卷第114、145、147、148頁） ②證人黃煒凱於警詢及偵查之證述（見110偵11516卷第22至24、34頁、110偵10303卷第135至136、214頁） ③門號0000000000號電話基地台位置（見110偵12016卷第63至65頁） 林炘漢犯轉讓禁藥罪，處有期徒刑捌月。  3 黃煒凱基於轉讓禁藥甲基安非他命之犯意，於110年7月28日22時36分10秒、23時1分1秒許，使用門號0000000000號電話與吳瑞軒所持用之0000000000號電話聯絡後，於同日23時11分許，在彰化縣○○市○○路0段000號天化宮廁所，無償轉讓上開從林炘漢處取得之甲基安非他命（無證據證明數量達淨重10公克以上）供吳瑞軒施用。 ①被告黃煒凱於警詢、偵查及本院審理時之自白（見110偵11516卷第20、22至25、34頁、110偵10303卷第135至136、214頁、本院卷第66、68、137至139頁） ②證人吳瑞軒之證述（見110偵11516卷第218至219頁） ③行車軌跡圖及車行記錄照片（見110偵11516卷第81至84頁） ④本院通訊監察書及通訊監察譯文（見110偵11516卷第181至183、194至195頁） ⑤門號0000000000號電話基地台位置（見110偵12016卷第63至65頁） 黃煒凱犯轉讓禁藥罪，處有期徒刑參月。扣案之三星廠牌手機壹支（含0000000000號SIM卡壹張）沒收。 

附錄本案論罪科刑法條全文
毒品危害防制條例第4條
製造、運輸、販賣第一級毒品者，處死刑或無期徒刑；處無期徒
刑者，得併科新臺幣3千萬元以下罰金。
製造、運輸、販賣第二級毒品者，處無期徒刑或10年以上有期徒
刑，得併科新臺幣1千5百萬元以下罰金。
製造、運輸、販賣第三級毒品者，處7年以上有期徒刑，得併科
新臺幣1千萬元以下罰金。
製造、運輸、販賣第四級毒品者，處5年以上12年以下有期徒刑
，得併科新臺幣5百萬元以下罰金。
製造、運輸、販賣專供製造或施用毒品之器具者，處1年以上7年
以下有期徒刑，得併科新臺幣1百50萬元以下罰金。
前五項之未遂犯罰之。

藥事法第83條
明知為偽藥或禁藥，而販賣、供應、調劑、運送、寄藏、牙保、
轉讓或意圖販賣而陳列者，處7年以下有期徒刑，得併科新臺幣5
千萬元以下罰金。
犯前項之罪，因而致人於死者，處7年以上有期徒刑，得併科新
臺幣1億元以下罰金；致重傷者，處3年以上12年以下有期徒刑，
得併科新臺幣7千5百萬元以下罰金。
因過失犯第1項之罪者，處2年以下有期徒刑、拘役或科新臺幣5
百萬元以下罰金。
第1項之未遂犯罰之。